【裁判字號】    99,易,1700
【裁判日期】    990719
【裁判案由】    業務侵占
【裁判全文】
臺灣臺中地方法院刑事判決              99年度易字第1700號
公  訴  人  臺灣臺中地方法院檢察署檢察官
被      告  甲○○
上列被告因業務侵占案件，經檢察官提起公訴（98年度偵字第
28545號），被告於準備程序就被訴事實為有罪之陳述，本院合
議庭裁定由受命法官獨任逕行簡式審判程序，並判決如下：
    主       文
甲○○意圖為自己不法之所有，而侵占對於業務上所持有之物，
處有期徒刑陸月；又意圖為自己不法之所有，而侵占對於業務上
所持有之物，處有期徒刑拾月；應執行有期徒刑壹年。緩刑參年
，並應於民國九十九年九月三十日前向臺灣光通企業有限公司支
付新臺幣貳拾貳萬玖仟伍佰捌拾元。
    犯 罪 事 實
一、甲○○自民國97年12月22日起在臺灣光通企業有限公司（下
    稱臺灣光通公司）任職，擔任該公司花東地區主任，並負責
    匯整該區轄下業務員所收款項。緣臺灣光通公司受東台有線
    播送系統股份有限公司（下稱東台有線公司）之委託，代為
    訪查臺東及花蓮地區民眾私接有線電視之情形，如發現私接
    戶，則由臺灣光通公司之業務員向私接戶說明法律責任，輔
    導私接戶簽訂「專案戶和解書」，循合法程序裝機，並由業
    務員向客戶收取裝機費及收視費後，由甲○○匯整該區業務
    員所收款項，再將所收款項交付東台有線公司。詎甲○○因
    缺錢花用，竟利用業務上之機會，先後為下列不法行為：
  (一)甲○○於98年10月28日收受臺灣光通公司匯入之新臺幣（下
    同）18000元款項，該款係作為繳交位在花蓮縣玉里鎮員工
    宿舍押租金之用，惟甲○○僅將其中9000元繳交予房東，竟
    基於為自己不法所有之意圖，將其業務上所持有之其餘9000
    元，以變易持有為所有之意思，侵占入己，私自挪用。
  (二)甲○○自98年9月10日起至98年11月底止，在臺灣光通公司
    設於花蓮縣玉里鎮之辦公地點，陸續收受臺灣光通公司花東
    地區業務員左鎮全、胡俊懋、黃國宗等人在花蓮縣及臺東縣
    等地訪查私接有線電視情形後向客戶收取之費用共計220580
     元（各業務員訪查日期、地點、客戶名稱及實收金額均詳
    如附表所示），甲○○竟基於為自己不法所有之意圖，將其
    業務上所持有之220580元，接續以變易持有為所有之意思，
    侵占入己，私自挪用。
二、案經臺灣光通公司委由何中慶律師訴由臺灣臺中地方法院檢
    察署檢察官偵查起訴。
    理       由
一、按除被告所犯為死刑、無期徒刑、最輕本刑為三年以上有期
    徒刑之罪或高等法院管轄第一審案件者外，於前條第一項程
    序進行中，被告先就被訴事實為有罪之陳述時，審判長得告
    知被告簡式審判程序之旨，並聽取當事人、代理人、辯護人
    及輔佐人之意見後，裁定進行簡式審判程序，刑事訴訟法第
    273條之1 條第1 項定有明文。本件被告所犯係死刑、無期
    徒刑、最輕本刑為三年以上有期徒刑以外之罪，其於準備程
    序中就被訴事實為有罪之陳述，且經審判長告知被告簡式審
    判程序之旨，並聽取檢察官及被告之意見後，本院合議庭認
    為適宜而裁定由受命法官獨任進行簡式審判程序，合先敘明
    。
二、上開犯罪事實，業經被告甲○○於本院審理時坦認不諱，並
    為認罪之答辯（見本院卷宗第13頁背面、第21頁、第24至25
    頁），並經告訴人代理人即臺灣光通公司委任之何中慶律師
    指述綦詳，復經證人即臺灣光通公司會計施淑媛、證人即臺
    灣光通公司業務員左鎮全、胡俊懋、黃國宗於偵查中證述明
    確，復有如附表所示之專案戶和解書及聯單影本附卷可稽，
    足見被告之自白與事實相符，本件事證明確，被告犯行堪予
    認定。
三、被告於任職臺灣光通公司期間在該公司花東地區擔任主任，
    並負責匯整該區轄下業務員所收款項，係為執行業務之人，
    其利用業務上之機會，侵占業務上持有之金錢，核被告所為
    ，係犯刑法第336條第2項之業務侵占罪。又按刑法上之接續
    犯，係指行為人所為之數行為，係於同時同地或密切接近之
    時地實行，而侵害同一之法益，各行為之獨立性極為薄弱，
    依一般社會健全觀念，在時間差距上難以強行分開，在刑法
    評價上，以視為數個舉動之接續行為，合為包括之一行為予
    以評價，較為合理而言。本件被告所為如犯罪事實欄一(二)所
    示業務侵占犯行，時間密接，且均係侵占其所屬業務員向客
    戶收取之裝機費及收視費，係侵害同一法益，各行為之獨立
    性極為薄弱，被告應係基於接續犯意所為，為接續犯，應包
    括論以一罪。至被告所為如犯罪事實欄一(一)所示侵占犯行，
    係侵占其業務上所持有作為繳交位在花蓮縣玉里鎮員工宿舍
    押租金之9000元，此部分與其餘侵占犯行，犯意各別，行為
    互殊，應予分論併罰；檢察官起訴書認被告所為上開業務侵
    占犯行均應論以一罪，尚有未洽，併予敘明。爰審酌被告身
    為臺灣光通公司花東地區之主任，不知善盡職守，竟私自挪
    用其業務上所持有之費用，惡行非輕，且未與告訴人達成和
    解，惟其素行良好，未有前科紀錄，及其智識程度、家庭狀
    況、社經地位、犯罪動機、所用手段、方法、目的、所生危
    害、暨其犯罪後於審判中坦承犯行，知所悔悟之態度等一切
    情狀，量處如主文所示之刑，並定其應執行刑，以示懲儆。
    末查被告前未曾因故意犯罪受有期徒刑以上刑之宣告，有臺
    灣高等法院被告前案紀錄表在卷可查，其因一時失慮而為本
    件犯行，且被告犯後坦承犯罪，於本院審理中一再表示願意
    賠償臺灣光通公司229580元，其雖因經濟狀況不佳而未能立
    即賠償告訴人公司全部損失，告訴人公司乃質疑被告之和解
    誠意致未能與告訴人公司達成和解，此經告訴人代理人及被
    告分別陳明在卷，惟被告經此偵審程序與科刑之教訓，當能
    知所警惕而信無再犯之虞，本院因認被告所宣告之刑，應以
    暫不執行為適當，爰依刑法第74條第1項第1款規定併予諭知
    緩刑3年，用啟自新。另按緩刑宣告，得斟酌情形，命犯罪
    行為人向被害人支付相當數額之財產或非財產上之損害賠償
    ，刑法第74條第2項第3款亦有明定。本院為確保被告於緩刑
    期間，能確實履行其所承諾之賠償金額，以收緩刑之功效，
    爰依前揭規定，併諭知被告應於九十九年九月三十日前向告
    訴人臺灣光通公司支付229580元。此部分依同法條第四項規
    定，並得為民事強制執行名義；至被告倘未遵循本院諭知之
    緩刑期間負擔而情節重大者，檢察官得聲請撤銷本件緩刑之
    宣告，併予敘明。
依刑事訴訟法第273條之1第1項、第299條第1項前段，刑法第336
條第2項、第51條第5款、第74條第1項第1款、第2項第3款，刑法
施行法第1條之1第1項、第2項前段，判決如主文。
本案經檢察官鍾祖聲到庭執行職務。
中    華    民    國    99    年    7     月    19    日
                  刑事第四庭    法  官 鄭永玉
上為正本係照原本作成。
如不服本判決應於收受判決後10日內向本院提出上訴書狀。
                                書記官 蔡伸蔚
中    華    民    國    99    年    7     月    19    日
附錄論罪科刑法條：
中華民國刑法第336條第２項
（公務公益侵占罪、業務侵占罪）
對於業務上所持有之物，犯前條第 1 項之罪者，處 6 月以上
5 年以下有期徒刑，得併科 3 千元以下罰金。

司法院資訊處製作；財團法人民間司法改革基金會備份。
